【裁判字號】    97,上易,1435
【裁判日期】    971217
【裁判案由】    毒品危害防制條例
【裁判全文】
臺灣高等法院刑事判決                97年度上易字第1435號
上  訴  人  臺灣板橋地方法院檢察署檢察官
被      告  丙○○
上列上訴人因被告違反毒品危害防制條例案件，不服臺灣板橋地
方法院97年度易字第614號，中華民國97年5月2日第一審判決（
起訴案號：臺灣板橋地方法院檢察署96年度偵字第15274號），
提起上訴，本院判決如下：
    主  文
原判決撤銷。
丙○○持有第二級毒品，處拘役伍拾日，如易科罰金，以新台幣
壹仟元折算壹日。扣案安非他命壹小包（淨重零點零貳公克）沒
收銷燬；包裝袋壹個沒收。
    事  實
一、丙○○明知安非他命屬毒品危害防制條例第二條第二項第二
    款所定之第二級毒品，不得非法持有，竟於民國九十六年六
    月二十九日晚上九時二十分許，以不詳管道，取得第二級毒
    品安非他命一小包（淨重０．０二公克）及吸食器一組而持
    有之。嗣經警方於同日晚間九時二十五分許，在台北縣蘆洲
    市○○路二十六巷二十二號前查獲，並扣得上開毒品安非他
    命一小包及吸食器一組。
二、案經台北縣政府警察局三重分局移送臺灣板橋地方法院檢察
    署檢察官偵查起訴。
    理  由
一、訊據被告丙○○否認有上揭持有第二級毒品安非他命之事實
    ，辯稱：「我曾經持有這包被查獲的安非他命，這包安非他
    命是乙○○給我的，但是一開始我不曉得那是安非他命，後
    來我下樓梯，打開才知道是安非他命，到大門還沒有看到警
    察我就丟到地上，警察撿起來拍我肩膀，問我說是不是我丟
    的安非他命，我持有這包安非他命大約一、兩分鐘而已。扣
    案毒品不是我的云云。
二、惟查：
  (一)扣案之不明透明結晶一小包，經送驗結果，確係第二級毒品
    安非他命（淨重０．０二公克，因鑑驗使用０．０一一公克
    ），此有台灣檢驗科技股份有限公司濫用藥物檢驗報告一紙
    在卷可稽（見偵查卷第五六頁），而上開安非他命確係被告
    見警盤查，始棄置地上，以圖卸責之事實，復據證人即查獲
    之員警黃慶坤於原審審理時證稱：「我們是騎機車在路上，
    看到被告走在我們前面，當時距離約一百多公尺，我看到他
    背對我們行走，且東張西望，我們就上前盤查，告知他我們
    的身分，當時我們是穿便服，後來他聽到我們的身分，就想
    跑掉，我們當場將他攔住，但在他跑的過程中，他從左邊口
    袋拿出一團衛生紙丟掉，就丟在旁邊而已，後來我們將他攔
    住，並查扣那一團衛生紙內的東西，當場打開給他看，裡面
    是一包安非他命及吸食器。被告當時承認東西是他的，是他
    持有的，他並沒有說他不知道這是毒品等語（見原審卷(一)第
    二七頁），核與證人即查獲之員警甲○○於本院審理時證稱
    ：「之前就有人反應，在查獲地點附近有毒品人口，但當天
    沒有人檢舉。被告不是我們第一個盤查的對象，在抓他之前
    已經盤查好幾個，我們看到可疑就上前盤查，被告走出來，
    我看他神情怪怪的，他看到我和我同事靠過去，他就從口袋
    掏出衛生紙丟在旁邊，就準備要跑，我們依當警察的直覺，
    就把他攔下來，並且看他丟的衛生紙內有毒品跟吸食器。當
    時他希望我們不要偵辦他，因為他還有殘刑尚未執行完畢。
    」等語大致相符（見本院卷第一三八頁），是倘被告不知衛
    生紙內是毒品安非他命及吸食器，何須見警盤查即棄置地上
    並準備逃跑？又何必以還有殘刑尚未執行完畢為由，請求警
    察不要偵辦？足見被告確知扣案之物品為安非他命及吸食器
    無訛。
  (二)雖被告另辯以安非他命是乙○○所交付，伊為乙○○所陷害
    云云，惟經本院將被告送請測謊，被告所稱乙○○有交付安
    非他命及吸食器給渠部分，經測試呈情緒波動反應，研判有
    說謊等情，此有法務部調查局九十七年十月二日測謊報告書
    一紙在卷可憑（本件測謊係本院囑託法務部調查局所施作，
    依刑事訴訟法第二百零六條及第一百五十九條第一項之除外
    規定，屬其他法律規定有證據能力之證據；見本院卷第七六
    頁），而警員當天並非依據檢舉始前往查察，且被告被查獲
    當時並未提及其係被陷害，亦無抗辯毒品係乙○○所交付，
    更無告訴警方乙○○就在附近樓上，請警員前去調查等情，
    亦據證人甲○○證述甚詳（見本院卷第一三八頁），被告所
    辯已難採信，況被告於本院所辯其知道是安非他命後，在還
    沒有看到警察時，就把安非他命丟到地上等語，與其於檢察
    官偵查中所稱警察從伊背後問伊是否「阿添」，伊答說是，
    警察上車就拿出一包毒品，伊不知吸食器如何出現等語（見
    偵查卷第三五頁），亦不相侔，益徵被告上開所辯，全係
    圖卸之詞，不足採信。是本件事證明確，被告上揭犯行堪以
    認定，應予依法論科。
  (三)至證人張家綺於原審雖稱被告於交保後，跟伊表示被告是被
    一個朋友「阿傑」陷害云云（見原審卷(一)第一二０頁），但
    該證人係被告之妻，所證難免偏頗，且既係聽聞自被告所言
    ，亦難資為被告有利之認定。另被告聲請傳喚證人乙○○部
    分，因乙○○傳拘無著（見本院卷第一一五之一、一四八至
    一五一頁），有不能調查之情形，且本件事證已臻明確，亦
    無再行傳喚之必要，均併予敘明。
三、原審未詳予論究，徒以證人張家綺之供述及被告曾接獲乙○
    ○電話三次之事實，即率為被告無罪之諭知，顯有未洽。檢
    察官提起上訴，指摘原判決不當，為有理由，應由本院將原
    判決予以撤銷改判。核被告所為，係犯毒品危害防制條例第
    十一條第二項之持有第二級毒品罪。爰審酌被告有施用第二
    級毒品前科，目前假釋中，竟仍不知悔改、警惕，猶持有毒
    品，及其犯罪動機、生活狀況、犯罪所生危害並犯罪後仍飾
    詞圖卸否認犯行等一切情狀，量處如主文第二項所示之刑，
    並諭知易科罰金之折算標準，以示警懲。扣案之安非他命一
    小包（淨重０．０二公克），應依毒品危害防制條例第十八
    條第一項前段規定，沒收銷燬之；包裝袋一只，為被告所有
    供犯罪所用之物，依刑法第三十八條第一項第二款沒收。至
    吸食器一組並不能證明係被告所有供犯罪所用或預備之物，
    亦非違禁物，故不諭知沒收。
據上論斷，應依刑事訴訟法第三百六十九條第一項前段、第三百
六十四條、第二百九十九條第一項前段，毒品危害防制條例第十
一條第二項、第十八條第一項前段，刑法第十一條、第三十八條
第一項第二款、第四十一條第一項前段，判決如主文。
本案經檢察官張啟彬到庭執行職務。
中    華    民    國    97    年    12    月    17    日
                刑事第十八庭審判長法  官  吳鴻章
                                  法  官  周政達
                                  法  官  徐昌錦
以上正本證明與原本無異。
不得上訴。
                                  書記官  王韻雅
中    華    民    國    97    年    12    月    17    日
附錄：本案論罪科刑法條全文
毒品危害防制條例第11條第2項
持有第二級毒品者，處 2 年以下有期徒刑、拘役或新臺幣 3 萬
元以下罰金


司法院資訊處製作；財團法人民間司法改革基金會備份。
